【裁判字號】    89,台上,1095
【裁判日期】    890302
【裁判案由】    貪污
【裁判全文】
最高法院刑事判決                              八十九年度台上字第一○九五號
    上 訴 人  台灣高等法院檢察署檢察官
    被    告  甲○○
右上訴人因被告貪污案件，不服台灣高等法院中華民國八十八年十一月十六日第二審
更審判決（八十八年度上更(一)字第三○五號，起訴案號：台灣台北地方法院檢察署八
十四年度偵字第一八八一九號），提起上訴，本院判決如左：
    主  文
上訴駁回。
    理  由
按刑事訴訟法第三百七十七條規定，上訴於第三審法院，非以判決違背法令為理由，
不得為之。是提起第三審上訴，應以原判決違背法令為理由，係屬法定要件。如果上
訴理由狀並未依據卷內訴訟資料，具體指摘原判決不適用何種法則或如何適用不當，
或所指摘原判決違法情事，顯與法律規定得為第三審上訴理由之違法情形，不相適合
時，均應認其上訴為違背法律上之程式，予以駁回。本件原判決以公訴意旨指被告甲
○○係王慶樽建築師事務所職員。因該事務所受台北市木柵國小委託監造該校活動中
心新建工程，被告為該事務所派駐現場之監工人員，係受公務機關委託承辦公務之人
。因工地現場地質岩層遍佈，與設計時之地質鑽探報告有異，甚多基椿無法施作。於
民國八十二年六月間，王慶樽建築師事務所以基地岩層分佈不均勻，致部分工程無法
按原設計施作，提出辦理工程變更設計。惟被告隱暪樁基Ｐ１、Ｐ２減作之事實，致
王慶樽建築師誤認該工程僅部分鋼板樁無法施作，提出變更設計內容，合約總價維持
九千萬元內。被告則以隱暪基樁減作之事實，幫助德財公司溢領工程款為由，向該公
司總經理陳崇秀索賄三百萬元。因事跡敗露，王慶樽建築師始於八十三年十二月十日
再以同一事由辦理工程變更設計，將未實際施作之項目扣除，並繳回溢領之工程款。
因認被告涉有貪污治罪條例第四條第一項第五款之罪嫌等情。經審理結果，認證人即
德財公司總經理陳崇秀固於調查局台北市調查處證稱：八月間我回國後甲○○即約我
在朝代飯店見面並拿出三張小紙條，並開口要求三百餘萬元（紙條上應是計算為何要
三百餘萬元之依據，但當時甲○○並未說明）等語，並提出三紙影本扣案可憑。但證
人陳崇秀對於索賄數額究為多少迄未確定數額，該三張字條，其內容應係工程款之計
算，此亦經德財公司負責人張宏志及證人楊勝到庭證實，與索賄數額毫不相干，則
證人陳崇秀之證詞真實性已有可疑，自不足為被告犯罪之唯一證據。而證人即德財公
司負責人孫宏志之得知索賄係來自陳崇秀，自亦不能以其證詞認被告有索賄之行為。
至於證人王慶樽於市調處所供亦係聽自孫宏志，而孫宏志係得知於陳崇秀，此項證詞
自亦不能為不利於被告之認定。則證人陳崇秀所為供述即非真實，自不能僅依其指述
即入被告於罪。復查無其他證據足以證明被告有公訴人所指索賄之行為，尚屬不能證
明被告犯罪。因而撤銷第一審關於此部分之判決，改判諭知被告無罪，已詳述其所憑
之證據及其論斷之理由。檢察官上訴意旨略以證人陳崇秀於調查局台北市調處所供與
孫宏志於同處所供相符，又有被告親筆所書之三張紙條影本為證，陳崇秀歷次指證之
人、事、時、地物、體系並無改變，原判決竟以陳崇秀對於索賄數額究為多少迄未確
定，而未再為相當之調查，有應於審判期日調查之證據未予調查之違法。且王慶樽、
學校監工夏婉雲、承包商王義發均證稱有聽聞被告索賄情事，況本件係以總價承包，
究竟施打多少基樁與工程款無關，被告原無需以前開紙條計算之必要，其持交陳崇秀
目的係在索賄甚明。三張紙條之存在，係被告索賄時提出，可證明索賄之事實，原判
決卻以三張紙條之內容為工程款之計算，與索賄無關，否定陳崇秀證言之真實性，採
證與經驗法則及論理法則相違語。惟查原判決已說明陳崇秀證言不採之理由，而索賄
之說輾轉聽聞自陳崇秀之王慶樽、夏婉雲、王義發等人，亦不足為認定被告犯罪之證
據。復按貪污治罪條例第二條後段所謂受公務機關委託承辦公務之人，必其所委任者
，係為該機關權力範圍內之公務，而受任人因而享有公務上之職權者，方足當之。至
若僅受公務機關私經濟行為之民事上委任，或其他民事契約所發生私法上權義關係，
則所委任者並非機關權力範圍內之公務，受任之人亦不因而享有公法上之權力，自不
能謂係受公務機關委託承辦公務之人。查王慶樽建築師事務所受台北市木柵國小委託
監造該校活動中心新建工程，此種委託監造之事務，純屬民事上私經濟行為，並非該
國小權力範圍內之公務，王慶樽建築師並不因此而享有公務上之權力。被告係王慶樽
建築師事務所職員，奉派監工，自亦不因此而享有公務上之權力，而執行任何公務，
其非前揭所謂受公務機關委託承辦公務之人，自無該條例第二條規定之適用。原判決
依調查證據之結果，認被告犯罪不能證明，並無何違法情形存在，檢察官上訴意旨，
徒憑己見，仍執陳詞，就原判決明白論斷之事項，及認事採證職權之行使，任意指摘
，泛言原判決違法，自非適法之第三審上訴理由。其上訴違背法律上之程式，應予駁
回。
據上論結，應依刑事訴訟法第三百九十五條前段，判決如主文。
中      華      民      國    八十九    年      三      月      二      日
                              最高法院刑事第八庭
                                  審判長法官  吳  雄  銘
                                        法官  池  啟  明
                                        法官  石  木  欽
                                        法官  郭  毓  洲
                                        法官  吳  三  龍
      右正本證明與原本無異
                                              書  記  官
中      華      民      國    八十九    年      三      月      六      日


司法院資訊處製作；財團法人民間司法改革基金會備份。
